【裁判字號】    99,易,156
【裁判日期】    990716
【裁判案由】    家庭暴力防治法
【裁判全文】
臺灣雲林地方法院刑事判決
公  訴  人  臺灣雲林地方法院檢察署檢察官
被      告  甲○○
上列被告因家庭暴力防治法案件，經檢察官提起公訴（99年度偵
字第1307號、第2684號），被告於準備程序中就被訴事實為有罪
之陳述，本院改依簡式審判程序審理，判決如下：
    主  文
甲○○犯違反保護令罪，累犯，處有期徒刑月，如易科罰金，
以新臺幣壹仟元折算壹日，未扣案之菜刀壹把沒收。又犯違反保
護令罪，累犯，處有期徒刑月，如易科罰金，以新臺幣壹仟元
折算壹日。應執行有期徒刑伍月，如易科罰金，以新臺幣壹仟元
折算壹日，未扣案之菜刀壹把沒收。
    犯罪事實
一、甲○○與乙○為夫妻，為家庭暴力防治法第3 條第1 款所定
    之家庭成員。其曾因對乙○為恐嚇犯行，而經本院以96年度
    六簡字第567 號，判處有期徒刑8 月減為有期徒刑4 月確定
    ，於民國97年8 月14日期滿執行完畢。甲○○並曾因對乙○
    實施身體、精神上不法侵害及騷擾之行為，經乙○聲請本院
    於98年10月26日，核發98年度家護字第455 號民事通常保護
    令，命甲○○不得對乙○實施身體或精神上不法侵害之行為
    ，並不得對乙○為騷擾之行為，保護令有效期間為1 年（自
    98年10月26日起至99年10月25日止），並已合法送達於甲○
    ○，惟甲○○竟未遵守該保護令，分別為下列行為：
    (一)先於99年3 月10日15時30分許，在雲林縣莿桐鄉大美村溪
      底5 之1 號住處內，飲酒後因細故與乙○發生爭執，甲○
      ○竟基於違反保護令及恐嚇之犯意，以「幹你娘」（臺語
      ）等穢語辱罵乙○，更持廚房菜刀1 把（未扣案）朝乙○
      揮舞，致乙○心生畏懼，因此對乙○實施精神上不法侵害
      之家庭暴力行為暨為騷擾之行為，而違反上開保護令。
    (二)復於99年5 月28日20時25分許，另行起意，在上開住處內
      ，復在飲酒後因細故與乙○發生爭執，甲○○再度基於違
      反保護令及恐嚇之犯意，以「幹你娘雞歪」（臺語）等穢
      語辱罵乙○，並持廚房菜刀1 把（未扣案）在乙○面前揮
      舞，致乙○心生畏懼，因此對乙○實施精神上不法侵害之
      家庭暴力行為暨為騷擾之行為，而違反上開保護令。
二、案經乙○訴由雲林縣警察局斗六分局報告臺灣雲林地方法院
    檢察署檢察官偵查起訴。
    理  由
一、本件係經被告甲○○於準備程序期日為有罪之陳述，而經本
    院合議庭裁定由受命法官獨任以簡式審判程序加以審理，此
    有本院99年7 月9 日準備程序筆錄2 份附卷足憑，則依據刑
    事訴訟法第273 條之2 、同法第159 條第2 項之規定，不適
    用傳聞法則有關限制證據能力之相關規定，合先敘明。
二、(一)犯罪事實欄一、(一)部分：
      訊據被告甲○○就犯罪事實欄一、(一)部分坦承不諱，核與
      證人即告訴人乙○於警詢及偵訊中指證情節、證人王才福
      於偵訊中之證述大致相符（雲林縣警察局斗六分局雲警六
      偵字第00991000239 號卷《下稱警卷(一)》第5 頁、99年度
      偵字第1307號卷《下稱偵卷(一)》第12、13、31、32頁），
      且有菜刀照片1 張、戶口名簿影本1 紙、本院98年度家護
      字第455 號民事通常保護令1 紙、雲林縣警察局指揮中心
      受理110 報案紀錄單1 紙、98年度家護字第455 號保護令
      執行紀錄表1 件（警卷(一)第10、14頁、偵卷(一)第10、26頁
      、98年度家護字第455 號影印卷第1 、2 頁），並經本院
      調取98年度字護字第455 號案件卷宗核閱屬實，足認被告
      之自白與事實相符，可以採信，是本件事證明確，被告前
      述犯行洵堪認定，應依法論科。
    (二)犯罪事實欄一、(二)部分：
      訊據被告甲○○就犯罪事實欄一、(二)部分坦承不諱，核與
      證人即告訴人乙○於警詢中指證情節大致相符（雲林縣警
      察局斗六分局雲警六偵字第00991000456 號卷《下稱警卷
      (二)》第5 頁），且有本院98年度家護字第455 號民事通常
      保護令1 紙、98年度家護字第455 號保護令執行紀錄表1
      件（警卷(二)第12、13頁），並經本院調取98年度字護字第
      455 號案件卷宗核閱屬實，足認被告之自白與事實相符，
      可以採信，是本件事證明確，被告前述犯行洵堪認定，應
      依法論科。
三、核被告所為，均係犯刑法第305 條恐嚇危害安全罪、家庭暴
    力防治法第61條第1 款、第2 款之違反保護令罪，檢察官於
    起訴書雖均僅記載刑法第305 條、家庭暴力防治法第61條第
    1 款之法條，惟被告以上開言詞、行為對告訴人為恐嚇，除
    已使告訴人因此心生畏懼而對其精神上有所侵害外，亦該當
    通常保護令所禁止之騷擾行為，而同時違反通常保護令所禁
    止之騷擾行為，應同時違反家庭暴力防治法第61條第2 款之
    規定，起訴書犯罪事實欄既均已詳載此部分事實，是其證據
    並所犯法條有關罪名法條之記載應係有所漏載；又此款違反
    之法條雖未經本院當庭諭知，然此部分以言詞對告訴人為騷
    擾行為之犯罪事實亦經被告當庭表示認罪之意思，且與原起
    訴書所載之違反保護令罪為同一罪名，是尚不影響被告訴訟
    上之權益，亦附此說明。被告前後2 件犯行，均係以一行為
    觸犯上開數罪名，皆為想像競合犯，均應依刑法第55條規定
    從重論以違反保護令罪。被告前後兩次犯行（犯罪事實欄一
    、(一)及(二)）犯意各別，行為分殊，應分論併罰。再被告有如
    犯罪事實欄所載徒刑執行完畢之前科紀錄，有卷附臺灣高等
    法院被告前案紀錄表可按，其於受徒刑之執行完畢後，5 年
    以內故意再犯本案2 件有期徒刑以上之罪，均為累犯，皆應
    依刑法第47條第1 項規定加重其刑。
四、爰審酌被告前因持菜刀恐嚇告訴人之犯行，經本院以96年度
    六簡字第567 號，判處有期徒刑8 月減為有期徒刑4 月確定
    ，有上開判決書及臺灣雲林地方法院檢察署96年度偵緝字第
    244 號聲請簡易判決處刑書各1 份在卷可稽（99年度易字第
    156 號卷第16之1 、16之2 頁），其未知所警惕，於告訴人
    聲請通常保護令後，竟又再為犯罪事實欄一、(一)之犯行，於
    起訴後經本院依家庭暴力防治法第31條第1 項第1 款、第2
    款之規定，命被告遵守以下條件：禁止實施家庭暴力、
    禁止對告訴人乙○為騷擾之行為，亦禁止被告對乙○及王才
    福實施身體或精神上不法之侵害，有本院99年3 月26日訊問
    筆錄1 份在卷可按（同上卷第8 至11頁），詎被告仍於99年
    5 月28日再為犯罪事實欄一、(二)之犯行，顯見被告視法律於
    無物，實屬不該，犯後至今亦未與告訴人和解，惟念及被告
    犯後坦承犯行，前因工作傷害而失業，領有中度殘障津貼，
    此業據告訴人於98年度家護字第455 號案件中供述明確（98
    年度家護字第455 號卷第29頁），與其犯罪之動機、手段、
    目的等一切情狀，分別量處如主文所示之刑，並均諭知易科
    罰金之折算標準及定其應執行之刑，以資懲戒。
五、沒收部分：
    如警卷(一)第10頁編號(1)照片所示之菜刀，係被告所有持以為
    犯罪事實欄一、(一)犯行所用之物，業據被告供承在卷（99年
    度易字第156 號卷第65頁反面），雖未扣案，尚無證據證明
    業已滅失，爰依刑法第38條第1 項第2 款、第2 項之規定宣
    告沒收。至於被告持以為犯罪事實一、(二)犯行所用之菜刀，
    並未扣案，被告亦供稱是否為警卷(二)第10頁照片所示之菜刀
    伊已無印象等語（99年度易字第339 號卷第16頁反面），又
    非屬違禁物，為免執行之困難，爰不宣告沒收。
據上論斷，應依刑事訴訟法第299 條第1 項前段、第273 條之1
第1 項，家庭暴力防治法第61條第1 款、第2 款，刑法第11條前
段、第305 條、第55條、第47條第1 項、第41條第1 項前段、第
51條第5 款、第38條第1 項第2 款，刑法施行法第1 條之1 第1
項、第2 項前段，判決如主文。
本案經檢察官傅克強到庭執行職務。
中    華    民    國    99    年    7     月    16    日
                  刑事第一庭    法  官  陳美利
以上正本證明與原本無異。
如不服本判決應於收受判決後10日內向本院提出上訴書狀，並應
敘述具體理由；其未敘述上訴理由者，應於上訴期間屆滿後20日
內向本院補提理由書（均須按他造當事人之人數附繕本）。「切
勿逕送上級法院」。
                                書記官  王秀如
中    華    民    國    99    年    7     月    16    日
附錄本案論罪科刑法條：
家庭暴力防治法第61條
違反法院依第 14 條第 1 項、第 16 條第 3 項所為之下列裁定
者，為本法所稱違反保護令罪，處 3 年以下有期徒刑、拘役或
科或併科新臺幣 10 萬元以下罰金：
一、禁止實施家庭暴力。
二、禁止騷擾、接觸、跟蹤、通話、通信或其他非必要之聯絡行
    為。
三、遷出住居所。
四、遠離住居所、工作場所、學校或其他特定場所。
五、完成加害人處遇計畫。
中華民國刑法第305條
（恐嚇危害安全罪）
以加害生命、身體、自由、名譽、財產之事，恐嚇他人致生危害
於安全者，處 2 年以下有期徒刑、拘役或 3 百元以下罰金。

司法院資訊處製作；財團法人民間司法改革基金會備份。
